【裁判字號】    98,上易,878
【裁判日期】    980519
【裁判案由】    竊盜
【裁判全文】
臺灣高等法院刑事判決                 98年度上易字第878號
上  訴  人  臺灣宜蘭地方法院檢察署檢察官
被      告  甲○○
                    （另案於宜蘭監獄執行）
上列上訴人因被告竊盜案件，不服臺灣宜蘭地方法院98年度易字
第24號，中華民國98年5 月26日第一審判決（起訴案號：臺灣宜
蘭地方法院檢察署97年度偵字第3341號、第3870號、第3918號）
，提起上訴，本院判決如下：
    主  文
上訴駁回。
    理  由
一、按犯罪事實應依證據認定之，無證據不得認定犯罪事實；又
    檢察官就被告犯罪事實，應負舉證責任，並指出證明之方法
    。刑事訴訟法第154條第2項、第161條第1項分別定有明文。
    因此，檢察官對於起訴之犯罪事實，應負提出證據及說服之
    實質舉證責任。倘其所提出之證據，不足為被告有罪之積極
    證明，或其闡明之證明方法，無從說服法官以形成被告有罪
    之心證，基於無罪推定之原則，自應為被告無罪判決之諭知
    （最高法院92年台上字第128號判例意旨參照）。
二、公訴意旨以：被告甲○○於民國97年10月3日凌晨2時30分許
    ，至宜蘭縣冬山鄉○○路宏泰巷1弄12號門前，徒手竊取被
    害人乙○○所有之小狗1隻，認被告涉有竊盜罪嫌，並以被
    害人乙○○之證詞、狗欄之照片、贓物認領保管單等為主要
    論據。訊據被告否認有竊盜犯行，辯稱：被告到乙○○住家
    對面訪友，適朋友不在，其見乙○○養的小狗在屋外搖尾巴
    ，狀甚可愛，於是逗該狗玩，乙○○竟衝出罵三字經，被告
    遂騎乘摩托車離開，卻不小心跌倒，之後乙○○請其進屋談
    話，其告知乙○○，無偷小狗之意，只是覺得小狗很可愛等
    語。
三、經查：
  (一)乙○○於原審證稱：當天聽到屋外有機車駛進巷子，來來回
    回，其在2 樓陽台往外看，見被告停機車在其住家門口，其
    住家並無圍牆，被告坐在機車上，小狗在門口旁邊的圍欄裡
    ，其下到一樓，往窗外看，被告機車停在狗欄旁，機車還在
    發動，被告坐在機車上抱起小狗，其即大聲加以制止，被告
    立刻將狗放開，加油門騎開，但騎不到5公尺就摔倒，其原
    無報警之意，但被告稱家人不理他，其就依被告所託，載被
    告去派出所等語（見原審卷第56頁、第57頁）。
  (二)參照卷內現場照片（見警羅偵字第0973106364號卷第11頁）
    ，乙○○所謂狗欄，乃僅以矮欄杆圍起，上方並無遮蔽之設
    備。徵諸乙○○所述，被告自狗欄上方抱起小狗之際，即為
    乙○○發覺，被告當時並無使用繩子、鍊子等防止小狗逃脫
    之工具，或抓住小狗不放逕騎機車離去，就此客觀而言，被
    告將小狗抱起之動作，究為一時逗玩或竊取，尚無從判斷。
    按刑法上之竊盜罪，須意圖為自己或第三人不法之所有，而
    盜取他人所有物，為其成立要件；倘無不法所有之意圖，即
    不能以竊盜罪相繩。以上開證據資料，既不足以證明被告具
    不法所有之意圖，自應為無罪之判決。
四、原判決已敘明如何無從認定被告竊盜小狗之理由，核無違一
    般社會大眾認知之經驗法則或論理法則。檢察官上訴意旨略
    以：被告在凌晨訪友，已屬可疑，且在被害人住處巷內來來
    回回，所稱訪友云云，不可採信。若被告以小狗為可愛，理
    應將機車熄火，下車至狗籠外逗弄小狗，被告坐在機車上將
    小狗自狗籠抱起之行為，與一般人逗弄狗的行為有異。被告
    一經被害人制止，即倉皇離開，與一般人因喜愛小狗加以逗
    弄之行為完全不符，可確信其有竊盜之意圖，原審認事，有
    所未洽，請撤銷原判決，另為適當之判決等語。查被告深夜
    於靜巷徘徊一事，固可能有尋隙竊盜之動機，惟其是否果以
    小狗為行竊目標，客觀上猶屬不明，尚不足以其徘徊之舉措
    ，即認被告具竊取小狗之犯意；又在未熄火之機車上抱起小
    狗，顯示被告準備稍作停留，即欲騎車離開，無久留之意，
    然此不熄火而抱起小狗之動作，仍不排除其僅欲逗玩小狗一
    番，或欲安撫小狗不要造成其行竊他物之阻礙，並非當然係
    欲偷載走小狗之意；至於被告倉皇離去，也僅能證明被告當
    時見到被害人對其大聲制止，有慌張之反應，在深夜逗玩或
    親近他人之小狗，當然本不致預期會遭狗主人立刻發現，而
    狗主人大聲反對，被告受到驚嚇，亦不違反人之正常反應。
    均無從率憑以認定被告之行為，與竊盜罪須具備不法所有意
    圖之構成要件相合。
五、綜上，原審以檢察官所舉之證據，不足以證明被告有竊取小
    狗之行為，而為被告無罪之判決，經核其認事及對證據之取
    捨，並無違誤。檢察官上訴意旨所陳各節，仍無從使本院形
    成被告有罪之心證，檢察官之上訴為無理由，應予以駁回。
據上論斷，應依刑事訴訟法第368條，判決如主文。
本案經檢察官繆卓然到庭執行職務。
中    華    民    國    98    年    5     月    19    日
            刑事第十三庭  審判長法  官  曾德水
                                法  官  陳恆寬
                                法  官  趙文
以上正本證明與原本無異。
不得上訴。
                                書記官  葉金發
中    華    民    國    98    年    5     月    21    日


司法院資訊處製作；財團法人民間司法改革基金會備份。
